【裁判字號】    98,審訴,4210
【裁判日期】    981218
【裁判案由】    偽造文書等
【裁判全文】
臺灣高雄地方法院刑事判決            98年度審訴字第4210號
公  訴  人  臺灣高雄地方法院檢察署檢察官
被      告  丙○○
                    號
上列被告因偽造文書等案件，經檢察官提起公訴（98年度偵字第
16887 號），被告於準備程序中就被訴事實為有罪之陳述，經本
院告知簡式審判程序之旨，並聽取被告與公訴人之意見後，本院
合議庭裁定由受命法官獨任進行簡式審判程序，判決如下：
    主  文
丙○○連續犯行使偽造私文書罪，處有期徒刑肆月，如易科罰金
，以銀元參佰元即新臺幣玖佰元折算壹日，減為有期徒刑貳月，
如易科罰金，以銀元參佰元即新臺幣玖佰元折算壹日，郵購訂貨
申請單及出貨單上「甲○○」之署押共貳枚均沒收。
    事實及理由
一、犯罪事實：
    丙○○（原名黃侲諰）於民國92年間，因與甲○○計畫開設
    公司而需要電腦，丙○○竟未告知甲○○或徵得其同意，即
    意圖為其不法之所有，而基於詐欺取財與連續行使偽造私文
    書之概括犯意，於92年5 月5 日，在不詳處所，以其先前取
    得之甲○○信用卡號碼、年籍等資料，冒用甲○○名義，填
    寫詮貿科技股份有限公司（下稱詮貿公司）郵購訂貨申請單
    ，並在該申請單之申請人欄偽簽甲○○署押1 枚，向詮貿公
    司申請以信用卡分期付款方式，購買價值新臺幣（下同）78
    768 元之三洋牌筆記型電腦1 部（含電腦背包1 個），並將
    上開偽造之私文書即郵購訂貨申請單寄交詮貿公司以行使，
    用以表示係甲○○本人訂購筆記型電腦之意，足生損害於甲
    ○○及詮貿公司對郵購商品管理之正確性。詮貿公司之承辦
    人員收受該郵購訂貨申請單後，即誤以為該交易確實係甲○
    ○本人所為且可透過甲○○之信用卡獲得付款，陷於錯誤而
    出售三洋牌筆記型電腦1 部，並委託新航線全省快遞公司，
    由快遞公司員工林立基於92年5 月9 日，在高雄市○○○路
    502 號前，將該筆記型電腦1 部及背包1 個送交予丙○○。
    丙○○又未經甲○○之同意，承前行使偽造私文書之概括犯
    意，在揚迪科技股份有限公司出貨單客戶簽名欄上偽造甲○
    ○署押1 枚，表示該筆記型電腦等物已由甲○○收受之意，
    並向林立基行使該偽造之私文書出貨單，足生損害於甲○○
    及新航線全省快遞公司。
二、證據：
  1.證人即告訴人甲○○之證述、證人林立基之證述。
  2.詮貿公司郵購訂貨申請單、揚迪科技股份有限公司出貨單各
    1份。
  3.被告之自白。
三、論罪：
  (一)按被告行為後，刑法業於94年2 月2 日修正公布部分條文，
    並於95年7 月1 日施行（以下簡稱現行刑法，95年7 月1 日
    施行前之刑法簡稱修正前刑法）。依現行刑法第2 條第1 項
    規定：「行為後法律有變更者，適用行為時之法律。但行為
    後之法律有利於行為人者，適用最有利於行為人之法律。」
    。又本次修正涵蓋之範圍甚廣，故比較新舊法時，應就罪刑
    有關之共犯、牽連犯、連續犯、有無累犯加重、自首減輕暨
    其他法定加減原因與加減例等一切情形，綜其全部罪刑之結
    果而為比較。經查：
  1.現行刑法已刪除第56條連續犯之規定，是於現行刑法修正施
    行後，行為人犯同一罪名之數犯罪行為，即須分論併罰。此
    刪除雖非犯罪構成要件之變更，但顯已影響行為人刑罰之法
    律效果，自屬法律有變更，比較新舊法結果，適用被告行為
    時法律即依舊法論以連續犯，對被告並無不利。
  2.刑法第55條關於牽連犯之規定亦經刪除，則被告所犯各罪，
    即應予分論併罰，比較新舊法結果，以適用被告行為時之法
    律即修正前刑法第55條牽連犯之規定，較有利於被告。
  3.刑法第339 條第1 項之罰金最低數額，因其行為後刑法第33
    條第5 款之修正，而將原本規定之銀元1 元（依現行法規所
    定貨幣單位折算新臺幣條例，即新臺幣3 元）提高為新臺幣
    1000元，經比較新舊法之結果，自以修正前刑法較有利於被
    告，是應適用被告行為時之刑法。
  4.依修正前刑法第41條第1 項前段及廢止前罰金罰鍰提高標準
    條例第2 條前段規定，易科罰金應以銀元100 元以上300 元
    以下折算1 日，經折算為新臺幣後，即以新臺幣300 元以上
    900 元以下折算1 日；而依修正後刑法第41條第1 項前段規
    定，應以新臺幣1000元、2000元或3000元折算一日，經比較
    此易科罰金之折算標準，以行為時法即修正前刑法規定對被
    告較為有利。
  5.綜上所述，應適用被告行為時之相關法律，即修正前刑法。
  (二)核被告所為，係犯刑法第216 條、第210 條行使偽造私文書
    罪，及刑法第339 條第1 項詐欺取財罪。被告於郵購訂貨申
    請單及出貨單上偽造「甲○○」之署押，為偽造私文書之低
    度行為；被告偽造私文書後持以行使，偽造之低度行為應由
    行使之高度行為所吸收，均不另論罪。被告先後2 次行使偽
    造私文書之行為，時間緊接，方法相同，所犯均係構成要件
    相同之犯罪，係基於概括之犯意為之，為連續犯，應依修正
    前刑法第56條之規定，論以一罪，並加重其刑。被告所犯連
    續行使偽造私文書罪及詐欺取財罪間，有手段、目的之牽連
    關係，應依修正前刑法第55條之規定，從一重依連續行使偽
    造私文書罪處斷。
四、科刑：
  (一)爰審酌被告未經甲○○允許，擅自以甲○○名義購買電腦，
    造成詮貿公司之損失，其行為實有不當，而被告於犯行被發
    覺後，初尚否認犯罪，於本院審理時方坦承犯行，另考量上
    開電腦之價格為78768 元，被告所造成之損害並非甚鉅等一
    切情狀，認檢察官求處有期徒刑3 月，尚屬略輕，而量處如
    主文所示之刑，並依修正前刑法第41條第1 項前段、廢止前
    罰金罰鍰提高標準條例第2 條之規定，諭知易科罰金之折算
    標準。
  (二)又被告另因涉犯偽造文書等案件，經檢察官以92年度偵緝字
    第1695號提起公訴，由本院以93年度訴字第91號繫屬，因被
    告逃匿，而由本院以93年3 月19日通緝，被告於98年3 月30
    日到案，此有本院98年度訴緝字第49號判決、臺灣高等法院
    被告前案紀錄表在卷可稽；臺灣高雄地方法院檢察署檢察官
    雖於93年3 月26日就本案（即被告行使以甲○○名義偽造之
    私文書部分）移送本院93年度訴字第91號併案審理，惟本案
    與該案並無事實上或裁判上一罪關係，其移送併辦亦不生起
    訴之效力，是本案之犯罪事實，不因檢察官移送併辦而生繫
    屬關係，就本案而言，並無被告經通緝而未於96年12月31日
    前自動歸案之情形。而被告之犯罪時間在96年4 月24日以前
    ，所犯為中華民國九十六年罪犯減刑條例第3 條以外之罪，
    依前開減刑條例第2 條第1 項第3 款規定，減其宣告刑之2
    分之1 ，並依同標準諭知易科罰金之折算標準。
  (三)被告於郵購訂貨申請單及出貨單上偽造之「甲○○」署名共
    計2 枚，應依刑法第219 條之規定，不論屬於被告所有與否
    ，均予宣告沒收。
據上論斷，應依刑事訴訟法第273 條之1 第1 項、第284 條之1
、第299 條第1 項前段，刑法第2 條第1 項前段、第216 條、第
210 條、第339 條第1 項、第219 條，修正前刑法第55條、第56
條、第41條第1 項前段，廢止前罰金罰鍰提高標準條例第2 條，
中華民國九十六年罪犯減刑條例第2 條第1 項第3 款、第7 條，
刑法施行法第1 條之1 ，判決如主文。
本案經檢察官乙○○到庭執行職務。
中    華    民    國    98    年    12    月    18    日
                  刑事第十庭    法  官  蔡書瑜
以上正本證明與原本無異。
如不服本判決應於收受送達後10日內向本院提出上訴書狀，並應
敘述具體理由；如未敘述上訴理由者，應於上訴期間屆滿後20日
內向本院補提理由書（均須按他造當事人之人數附繕本）「切勿
逕送上級法院」。
中    華    民    國    98    年    12    月    18    日
                                書記官  楊明月
附錄：論罪法條
中華民國刑法第216條
行使第 210 條至第 215 條之文書者，依偽造、變造文書或登載
不實事項或使登載不實事項之規定處斷。
中華民國刑法第210條
偽造、變造私文書，足以生損害於公眾或他人者，處 5 年以下
有期徒刑。
中華民國刑法第339條第1項
意圖為自己或第三人不法之所有，以詐術使人將本人或第三人之
物交付者，處 5 年以下有期徒刑、拘役或科或併科 1 千元以下
罰金。


司法院資訊處製作；財團法人民間司法改革基金會備份。
